【裁判字號】    97,易,1314
【裁判日期】    980306
【裁判案由】    業務侵占等
【裁判全文】
臺灣高雄地方法院刑事判決              97年度易字第1314號
公  訴  人  臺灣高雄地方法院檢察署檢察官
被      告  甲○○
上列被告因業務侵占等案件，經檢察官提起公訴（97年度偵字第
17622 號），被告於本院準備程序進行中，就被訴事實為有罪之
陳述，經本院告知簡式審判程序意旨，並聽取公訴人及被告之意
見後，裁定改依簡式審判程序審理，判決如下：
    主  文
甲○○犯業務侵占罪，共伍罪，各處有期徒刑陸月，均減為有期
徒刑參月。又犯詐欺取財罪，共參罪，各處有期徒刑貳月，均減
為有期徒刑壹月。應執行有期徒刑壹年貳月。緩刑貳年，並應支
付宏常有限公司新臺幣壹萬柒仟玖佰元。支付方式為自本判決確
定後之次月起，以每月為一期，於每月十日按月支付宏常有限公
司新臺幣貳仟伍佰元，直至清償完畢為止，如有一期不給付，視
為全部到期。
    事  實
一、甲○○自民國95年7 月13日起至96年1 月2 日止，在址設臺
    北市○○路65號10樓之宏常有限公司（下稱宏常公司）擔任
    業務員，負責拜訪客戶、送交貨物予客戶及收取貨款等業務
    ，為從事業務之人。竟基於意圖為自己不法所有之侵占犯意
    ，分別為下列行為：
(一)甲○○陸續向宏常公司位於高雄市內之客戶牛津啤酒屋收取
    如附表一編號1 至3 所示之貨款後，分別於如附表一編號1
    至3 所示之時間，將上開款項合計新臺幣（下同）5,560 元
    侵占入己。
(二)甲○○於如附表一編號4 所示之時間，將客戶天香有限公司
    （下稱天香公司）向宏常公司訂購之如附表一編號4 所示之
    貨物，送至天香公司佯裝下貨，實則未下貨，嗣於不詳地點
    將上開貨物侵占入己。
(三)甲○○於如附表一編號5 所示之時間，收受客戶坤岳園藝企
    業有限公司（下稱坤岳公司）欲退還宏常公司之如附表一編
    號5 所示之貨物後，未繳回宏常公司，嗣於不詳地點將上開
    貨物侵占入己。
(四)嗣宏常公司向牛津啤酒屋、天香公司及坤岳公司收取貨款時
    ，始知上情。
二、甲○○另基於意圖為自己不法所有之詐欺犯意，分別於如附
    表二編號1 至3 所示之時間，向位於高雄市○○區○○街30
    號之十代有限公司負責業務之人蘇泰平佯稱：其代表宏常公
    司向十代公司買酒，請十代公司逕向宏常公司請款云云，致
    蘇泰平信以為真，陷於錯誤，而將如附表二編號1 至3 所示
    之酒品交予甲○○。嗣經十代公司向宏常公司請領款項，宏
    常公司為顧及商譽，將上開款項如數給付十代公司，而查知
    上情。
三、案經宏常公司訴由臺灣高雄地方法院檢察署檢察官偵查起訴
    。
    理  由
一、被告甲○○所犯係死刑、無期徒刑、最輕本刑為3 年以上有
    期徒刑以外之罪，其於準備程序中就前揭被訴事實為有罪之
    陳述，經本院告知簡式審判程序之旨，並聽取其與公訴人之
    意見後，認無不得或不宜改依簡式審判程序進行之處，爰依
    刑事訴訟法第273 條之1 第1 項之規定，裁定改依簡式審判
    程序審理。又本件所引屬於審判外陳述之傳聞證據，依同法
    第273 條之2 規定，不受第159 條第1 項關於傳聞法則規定
    之限制，依法有證據能力，均合先敘明。
二、訊據被告甲○○對於上開犯罪事實坦承不諱，核與告訴代理
    人即宏常公司主任乙○○之指訴、證人即宏常公司倉管會計
    簡麗敏、證人即天香公司員工梁淑玲、證人即坤岳公司員工
    蕭巧雯、證人即十代公司員工蘇泰平證述之情節相符（分見
    臺灣高雄地方法院檢察署97年度他字第4063號卷《下稱他字
    卷》第35至36頁、97年度偵字第17622 號卷《下稱偵字卷》
    第10至11、22至23、121 至122 頁），復有被告之人事資料
    表1 張、宏常公司送貨單、退貨單、日報表及車存單各1 份
    、天香公司及十代公司出具之切結書各1 紙、坤岳公司出具
    之證明書1 張、十代公司估價單3 紙、宏常公司之營利事業
    登記證1 張在卷可稽（見他字卷第4 、7 至13、24至25、33
    頁、偵字卷第33至117 、126 至150 頁），足認被告任意性
    自白與事實相符，本件事證明確，被告犯行堪以認定，應予
    依法論科。
三、論罪科刑部分：
(一)查被告自95年7 月13日起至96年1 月2 日止，任職於宏常公
    司，擔任業務員，負責拜訪客戶、送交貨物予客戶及收取貨
    款等業務等情，為被告所不爭執，復據證人即告訴代理人乙
    ○○證述如前，堪認被告為從事業務之人。是被告利用其職
    務上向客戶收取貨款、送貨予客戶及收受客戶退貨之機會，
    將其業務上持有如附表一編號1 至5 所示之貨款及貨物，變
    易持有為所有之意思，予以侵占入己之行為，均屬業務侵占
    之行為。是核被告所為如犯罪事實欄一所載之5 次犯行，均
    係犯刑法第336 條第2 項之業務侵占罪；如犯罪事實欄二所
    載之3 次犯行，均係犯刑法第339 條第1 項之詐欺取財罪。
    被告所犯先後5 次業務侵占行為、3 次詐欺取財行為，犯意
    各別，行為互殊，均應予分論併罰。爰審酌被告受僱於宏常
    公司，不思忠於職守，竟利用職務之便，迭次將其業務上所
    持有之款項及貨物侵占入己，並利用宏常公司之名義，對外
    詐取財物，有違本分殊甚，所為實不足取，惟念及被告各次
    侵占、詐取之款項及貨物價值均尚非鉅，犯後坦承犯行，於
    本院審理中深表悔意，激動落淚，並表示願分期償還告訴人
    宏常公司之損失，惟因告訴人於本院審理中表明僅願接受一
    次清償，不願接受被告分期償還之條件而未達成和解（見本
    院97年度易字第1314號卷《下稱本院卷》第18至19頁），及
    其犯罪之手段、生活狀況、智識程度等一切具體情狀，分別
    量處如主文所示之刑，以示懲儆。又中華民國96年罪犯減刑
    條例業於96年7 月4 日公布，並於同年16日施行，本件被告
    所犯上開之罪，犯罪時間均在96年4 月24日以前，所涉罪名
    與宣告刑均符合該條例第2 條第3 款規定，亦無該條例第3
    條所列不予減刑之情形，爰依同條例第7 條之規定，各減其
    宣告刑二分之一，並依法諭知其宣告刑及減得之刑，且定其
    應執行之刑。
(二)次查被告前雖因竊盜案件，於80年間經本院判處有期徒刑5
    月，緩刑3 年確定，惟其緩刑期滿未經撤銷視為執行完畢後
    ，5 年以內未曾因故意犯罪受有期徒刑以上刑之宣告，有臺
    灣高等法院被告前案紀錄表1 份在卷可憑（見本院卷第3至4
    頁）；而被告現為單親家庭，須獨力扶養稚齡子女，目前尚
    積欠數萬元全民健康保險費乙節，亦有被告之人事資料表、
    個人基本資料查詢表、全民健康保險抒困基金貸款撥付通知
    書、高雄市中低收入單親家庭子女托育津貼補助證等在卷可
    參（見他字卷第4 、41頁、本院卷第29至62頁），堪認被告
    並非無意謀求彌補告訴人所受之損失，係因確無足夠資力可
    一次清償告訴人之損失，而無法與告訴人達成和解。茲念被
    告係因財務困窘，致觸刑章，其於本院審理中坦承犯行，並
    表示願分期賠償告訴人之損失，已有反省悔悟之心，諒其經
    此偵、審程序及科刑判決後，應知所警惕，信無再犯之虞，
    本院因認前開之刑以暫不執行為當，爰依刑法第74條第1 項
    第2 款規定宣告緩刑2 年，以啟自新。另審酌告訴人遭被告
    侵占如附表一所示之款項合計為12,160元，並已將被告詐騙
    十代公司所得如附表二所示之酒品款項合計5,740 元，如數
    給付予十代公司，業據證人即十代公司員工蘇泰平於偵查中
    結證屬實（見偵字卷第22頁），告訴人因被告上開犯行所遭
    受之損失總額為17,900元（計算式：12160 ＋5740＝17900
    ），為兼顧告訴人之利益，並依刑法第74條第2 項第3 款規
    定，命被告應支付17,900元予告訴人（得為民事強制執行名
    義）。惟考量被告目前經濟能力有限，無法一次支付上開金
    額，爰命被告應自本判決確定後之次月起，以每月為一期，
    於每月10日按月支付告訴人2,500 元，直至清償完畢為止，
    如有一期不給付，視為全部到期，以觀後效。倘被告未遵循
    本院所諭知如主文所示緩刑期間之負擔，情節重大者，檢察
    官得依刑事訴訟法第476 條、刑法第75條之1 第1 項第4 款
    之規定，聲請撤銷本件緩刑之宣告，併予敘明。
據上論斷，應依刑事訴訟法第273 條之1 第1 項、第299 條第1
項前段，刑法第336 條第2 項、第339 條第1 項、第51條第5 款
、第74條第1 項第2 款、第2 項第3 款，刑法施行法第1 條之1
，中華民國96年罪犯減刑條例第2 條第1 項第3 款、第7 條，判
決如主文。
本案經檢察官陳彥竹到庭執行職務。
中    華    民    國    98    年    3     月    6     日
                  刑事第九庭    法  官  毛妍懿
以上正本證明與原本無異。
如不服本判決應於收受送達後10日內向本院提出上訴書狀，並應
敘述具體理由；如未敘述上訴理由者，應於上訴期間屆滿後20日
內向本院補提理由書（均須按他造當事人之人數附繕本）「切勿
逕送上級法院」。
中    華    民    國    98    年    3     月    9     日
                                書記官  林晏光
附表一：業務侵占部分
┌──┬───────────┬─────┬───────┐
│編號│侵占日期              │客戶名稱  │業務侵占貨物或│
│    │                      │          │金額          │
├──┼───────────┼─────┼───────┤
│ 1  │自95年9 月2 日起至96  │牛津啤酒屋│貨款2,160元   │
│    │年1 月2 日止之不詳時間│          │              │
├──┼───────────┼─────┼───────┤
│ 2  │自95年10月9 日起至96  │牛津啤酒屋│貨款1,400元   │
│    │年1 月2 日止之不詳時間│          │              │
├──┼───────────┼─────┼───────┤
│ 3  │自95年12月2 日起至96  │牛津啤酒屋│貨款2,000元   │
│    │年1 月2 日止之不詳時間│          │              │
├──┼───────────┼─────┼───────┤
│ 4  │95年10月11日          │天香公司  │價值1,320 元之│
│    │                      │          │囍瑞牌青葡萄汁│
│    │                      │          │2 箱，共24罐  │
├──┼───────────┼─────┼───────┤
│ 5  │95年10月5日           │坤岳公司  │價值5,280 元之│
│    │                      │          │BIOES 蘋果汁8 │
│    │                      │          │箱，共96 罐   │
├──┴───────────┴─────┴───────┤
│合計12,160元                                            │
└────────────────────────────┘
附表二：詐欺取財部分
┌──┬──────┬────┬──────┬──┬───┐
│編號│時間        │客戶名稱│酒品        │數量│金額  │
├──┼──────┼────┼──────┼──┼───┤
│ 1  │95年11月24日│十代公司│白酒750c烹飪│5瓶 │700元 │
│    │            │        │用          │    │      │
├──┼──────┼────┼──────┼──┼───┤
│ 2  │95年11月25日│同上    │西班牙紅酒  │6瓶 │840元 │
│    │            │        │750c烹飪用  │    │      │
├──┼──────┼────┼──────┼──┼───┤
│ 3  │95年11月27日│同上    │西班牙白酒  │30瓶│4200元│
│    │            │        │750c烹飪用  │    │      │
├──┴──────┴────┴──────┴──┴───┤
│合計5,740 元                                            │
└────────────────────────────┘


司法院資訊處製作；財團法人民間司法改革基金會備份。
